臺灣高等法院臺中分院刑事判決　　　　　　　　　　九十三年度上訴字第三二四號
　　上　訴　人
　　即　被　告　丁○○
右上訴人因公共危險案件，不服臺灣臺中地方法院九十二年度訴緝字第六○七號中華
民國九十三年一月二十日第一審判決（起訴案號：臺灣臺中地方法院檢察署九十二年
度偵字第七五三七號），提起上訴，本院判決如左：
      主  文
上訴駁回。
      事  實
一、丁○○與丙○○（上訴本院後，已撤回上訴而確定）係朋友關係，丙○○又與張
    益能（本院另案審理）、張永周（綽號二百，另由台灣台中地方法院檢察署檢察
    官偵辦中）二人認識。爰張益能於民國（下同）九十二年四月二日，接獲張永周
    來電，要求其找人到坐落台中縣和平鄉○○段二八六、二八八地號之河川地上，
    放火燒燬停放在上開河川土地上之挖土機，張益能乃轉而教唆在旁之丙○○前往
    放火。丙○○有應允之意，張益能即將電話交予丙○○，讓張永周在電話中教唆
    丙○○，並與丙○○商討細節。丙○○受張永周與張益能共同教唆之後，答應前
    往放火，隨即於九十二年四月二日十九時許，向張益能借用其女友許婷婷所有車
    牌號碼為六Ｑ─八六六二號之賓士牌自用小客車，自其位於台中市○○區○○路
    十九號之住處出發，前往搭載丁○○，之後即與丁○○二人基於共同犯罪之犯意
    聯絡，先於當日晚上十九時四十分許，駕車至台中市○○區○○路二段二五九之
    一號之「久久大賣場」內購買二十公升裝之汽油桶二個、綿質手套二付、襪子二
    雙等物；再於同日晚上十九時五十分許駕車至位於台中市○○路○段二一一號「
    中油青海加油站」直以新台幣（下同）六百元購買二十八．六九公升之九二無鉛
    汽油，並裝入所購之汽油桶內。丙○○、丁○○二人在購得放火所需之汽油後，
    即共同駕車前往位於台中縣和平鄉之「谷關飯店」投宿於二二一一號房，並於入
    房後，隨即再外出並駕車前往上開土地之目的地（即台中縣和平鄉博愛橋下方大
    甲溪疏浚工程處），且於同日二十二時三十分許到達。隨後其等即將所開上開賓
    士車輛停放在中橫公路德芙欄橋頭旁，由丁○○負責把風，另由丙○○戴上手套
    且從後車廂內提出上開裝有九二無鉛汽油之汽油桶後，徒步走到台中縣和平鄉○○段二八六、二八八地號之河川地上（當時上開河川地上，除停放戊○○所有之
    挖土機外，尚停留三部以上之砂石車及一部廂型車，另河川地之旁邊即為長滿草
    、樹之山林，山林上則有工寮），隨即將汽油潑灑在戊○○所有之挖土機上，再
    點火引燃，而放火焚燒該輛內裝有約四百公升柴油之挖土機（毀損部分未據提出
    告訴），火勢並可能延燒至附近停放之車輛，及延燒至旁邊之森林與工寮等物，
    致生公共危險。丙○○在縱火之後，即與丁○○相偕逃逸。嗣至同年月三日下午
    四時許，為警在臺中縣和平鄉○○○○○路二七．五公里上方之產業道路查獲，
    並扣得丙○○所有供犯罪所用之手套二只。另於縱火現場扣得裝汽油用之塑膠桶
    一個、及手套一只（其餘之塑膠桶一個、與手套一只，已於縱火時丟進火場燒燬
    ）。
二、案經台中縣警察局和平分局報告台灣台中地方法院檢察署檢察官偵查起訴。
      理  由
一、訊據本案上訴人即被告黃昭瀚（以下簡稱為被告）雖坦承伊確有於前開時間，與
    共同被告丙○○前去購買汽油、手套、襪子等物，亦坦承此後二人有駕車前往台
    中縣和平鄉之「谷關飯店」投宿之事實，且亦不否認其後二人有將所駕駛之上開
    賓士車輛停放在中橫公路德芙欄橋頭旁，及共同被告丙○○確有下車攜帶所購汽
    油放火焚燒被害人戊○○所有挖土機之情事。惟被告仍矢否口否認伊有共同犯罪
    之情事，並辯稱：伊當時已酒醉不醒人事，丙○○亦僅係告知要前往洗溫泉，伊
    不知丙○○會放火燒燬害人戊○○所有之挖土機，事先並無犯意聯絡，亦未擔任
    把風，應不為罪，且挖土機內之柴油遇火燃燒亦不會爆炸，應不生公共危險等情
    。
二、然查：
（一）本案被告前開犯罪事實，業據共同被告丙○○於警、偵訊時，分別供述：「我
      於九十二年四月二日十九時許駕駛車牌號碼六Ｑ─八六六二號自小客車，從我
      現在地台中市○○區○○路十九號四樓之七號出發，然後到丁○○住處搭載黃
      員，然後於十九時四十幾分許，由我駕車到台中市○○區○○路久久大賣場購
      買二十公升裝汽油桶二個、綿質手套二付、襪子二雙等東西，然後於十九時五
      十分許再開車到台中市○○路○段二一一號中油青海加油站加油（我將九二無
      鉛汽油六○○元加入我所購買之汽尤桶內，丁○○開六Ｑ─八六六二號自小客
      車加入九八無鉛汽油八○○元到六Ｑ─八六六二號自小客車），然後一起駕車
      往谷關方向行駛，於二十時許投宿於「谷關飯店」二二一一號房，入房後立即
      駕車離開房間，搭載車上之汽油往目的地（台中縣和平鄉博愛橋下方大甲溪疏
      浚工程處）縱火，於二十二時三十分至二十三時間到達，然後將車子停放中橫
      公路德芙欄橋頭旁（車頭朝谷關方向），然後我雙手戴上四隻手套，雙手提著
      二只裝滿油之油桶往溪邊挖土機上倒油至挖土機上，並由我一人點燃所潑灑之
      汽油，點完後我與丁○○一起駕車逃逸，然後於二十三時許在谷關英谷餐館用
      餐．．．．．．」、「（車號六Ｑ─八六六二號自小客車車主許婷婷）她是我
      大哥張先生的同居人，因張先生要我到谷關縱火，所以提供該車輛作我犯案交
      通工具，不是我向許婷婷借的」、「他拿給我三萬元」、「我是與丁○○共同
      前往犯下（本件縱火案件），是張益能教唆我去縱火，我才找丁○○一起去」
      （偵查卷宗第十九、二○、二一、九五頁）、「（警訊筆錄）實在，但我還要
      補充」、「丁○○與我一起去買手套及汽油，他知道我要放火的地點，而且丁○○坐我的車子一起去」、「（之前所言）實在」、「「（當天）我與丁○○
二人（去），當天是張益能有叫我去放火，但他有說是張永周叫我們去，他的
      綽號叫『二佰仔』」、「（0000－000000號電話）是我的」，「（
      四月三日零時十二分我手機上）有（收到『事情做的怎麼樣』之簡訊，此簡訊
      是張永周打給我的」、「有，他（指張永周）要我去燒砂石場之挖土機」、「
      張永周、張益能（叫我去放火）」（見偵查卷宗第二八、一○三、一○四頁）
      等情甚詳。核與共同被告張益能於偵查中，供述：「（九十二年四月二日）有
      （叫丙○○、丁○○去燒和平鄉○○段二八六、二八八號之挖土機），是朋友
      打電話叫我去燒，我才打電話叫他們去，我朋友叫張永周」、「他問我看有沒
      有人，我就說有，就叫小陳他們去」、「張永周是打電話跟我說，我接到電話
      就問在旁之丙○○能否去燒，我就拿電話給丙○○聽」、「張永周叫我找人去
      放火」等語（見偵查卷宗第一○二、一○三頁）相符。即本案被告丁○○於檢
      察官訊問時，亦為：「知道（要放火）」、「（警訊）因怕有事情，才這麼講
      」、「我們認罪，請給自新機會」之供述（見偵查卷宗第五九、六○頁）。
（二）嗣至原審法院審理時，被告丁○○於原審法院行準備程序時，雖辯稱：「當天
      有去買汽油、手套、襪子，當天是丙○○說要去谷關玩，我於交保後丙○○才
      帶我去和張益能認識的，車子也不是我開的，於抓到時警員有於駕駛座找到手
      套，我沒有和丙○○去放火」、「有去買塑膠桶及手套，丙○○說要去谷關玩
      幾天，要去買這些東西」、「我於下山時，於產業道路上就被警察逮捕，我並
      不認識二百是何人，我並沒有放火，我只是在旁邊把風」、「我當時並不知道
      丙○○要去放火，我有跟丙○○去買汽油、塑膠桶，我並沒有找丙○○去放火
      ，去加油時，我有問丙○○，為何去加油？丙○○說因山上沒有加油站，賓士
      車用油較費油」、「我承認，當時是在該處把風，替丙○○放火把風，我事先
      並不知道買手套、汽油桶、加汽油是要放火用的，我是事後才知道丙○○要放
      火的，我一直到丙○○放完火後，我才知道丙○○是要去放火的」等語（見原
      審九十二年度訴緝字第六○七號卷宗第三六至三九頁），且於本院辯稱：案發
      當時已經酒醉。而共同被告丙○○亦附會其詞，且除曾於警訊供稱被告丁○○
      不知犯情之外，亦曾於原審法院為：「是我發動要去放火的，丁○○並不知道
  要去放火的事情，丁○○是事後才知道實情，是我下去放火的」、「張永周綽
      號二百，打電話給張益能找我，當時我手機有換，他找不到我，我人剛好在張
      益能家中，張益能就直接把電話拿給我聽，張永周說要我去放火，我就去放火
      ，這是三月底的事情，後來我就跟張益能借車子，也一起找丁○○，丁○○當
      時並不知情，丁○○人於車上，我是找丁○○要去谷關泡溫泉，四月三日早上
      十、十一時許，被警查獲」、「火是我放的，當時我聽人說丁○○人去大陸，
      就將罪責推給丁○○」、「我是聽人說的丁○○去大陸，丁○○有要求我幫他
      請律師，我就說我會向二百說，事後我有跟丁○○說是張永周叫我去放火的」
      、「我載丁○○時，丁○○有買一、二瓶啤酒，之前丁○○就有喝酒了」、「
      是去放火的，帶丁○○一起去是壯膽」等等供述。惟本案共同被告丙○○於警
      、偵訊中，已坦承自己之犯行，顯無為脫免本身刑責而嫁禍他人之可言，其供
      稱：「火是我放的，當時我聽人說丁○○人去大陸，就將罪責推給丁○○」乙
      節，顯非事實，自難採信。又本案被告丁○○如有酒醉情事，則在投宿於「谷
      關飯店」二二一一號房之後，自以留在房間休息始合情理。豈會又在深夜與丙○○共同外出並駕車前往上開縱火地點？另被告丁○○如非與共同被告丙○○
      有共同犯罪之犯意聯絡且要分擔實施把風工作，共同被告丙○○又豈會事先與
      丁○○一起購買犯罪所用工具，後並駕車搭載被告丁○○共赴縱火地點，以曝
      其犯行？復經原審法院隔離訊問結果，被告就喝酒一事，供稱：「我們見面時
      間我已忘記了，見面後，丙○○就載我，我們一面喝酒，酒是在家裡帶出來的
      ，我喝的是三十八度高粱酒，當時喝了多少酒已忘記了」等語；但共同被告丙○○卻供稱：「我載丁○○時，丁○○有買一、二瓶啤酒，之前丁○○就有喝
      酒了」云云，二人所供迥然不同，被告此部分所辯與共同被告丙○○附會之詞
      ，顯均不可採信。另共同被告張益能於原審法院九十二年度訴字第一六四○號
      案件審理時，否認自己犯罪；共同被告丙○○於該案改稱：係被告丁○○下車
      縱火，張益能不知情云云，均係卸責之詞，亦非可採。
（三）復有統一發票二紙、照片十二幀附卷、及手套三只、裝汽油用塑膠桶一個扣案
      足資佐證（共同被告丙○○於警訊時，已供述其餘之塑膠桶一個、與手套一只
      ，係於縱火時丟進火場燒燬）。綜合上情，本案發生之始末，係：被告張益能
      於九十二年四月二日，接獲張永周來電，要求其找人到坐落台中縣和平鄉○○
      段二八六、二八八地號之河川地上，放火燒毀停放於該河川土地上之挖土機，
      張益能轉而教唆在旁之丙○○前往放火，丙○○再與張永周於電話商討細節，
      並答應前往放火之後，其即於九十二年四月二日十九時許，向張益能借用其女
      友許婷婷所有之車號六Ｑ─八六六二號賓士牌自用小客車，自其位於台中市○○區○○路十九號之住處出發，前往搭載被告丁○○，之後即與被告丁○○二
      人基於共同犯罪之犯意聯絡，於前開時、地購得買二十公升裝之汽油桶二個、
      綿質手套二付、襪子二雙等物，再於同日十九時五十分許駕車至位於台中市○○路○段二一一號「中油青海加油站」購買上開九二無鉛汽油，並裝入所購之
      汽油桶內，其後二人即共同駕車前往位於台中縣和平鄉之「谷關飯店」投宿於
      二二一一號房，並於入房後，隨即再外出並駕車前往上開土地之目的地（即台
      中縣和平鄉博愛橋下方大甲溪疏浚工程處），且於同日二十二時三十分許到達
      ，之後即將所開上開賓士車輛停放在中橫公路德芙欄橋頭旁，由被告丁○○負
      責把風，另由丙○○戴上手套且自後車廂內提出上開裝有九二無鉛汽油之汽油
      桶，到上開河川地下手將汽油潑灑在戊○○所有之挖土機上，並點火引燃，二
      人再相偕逃逸，上情應堪認定。
三、再查：本案被告雖以前開情詞辯稱所為不致發生公共危險。惟按刑法第一百七十
    五條第一項放火燒燬同法第一百七十三條、第一百七十四條以外之他人所有物，
    致生公共危險罪，固以致生公共危險即具體危險為犯罪構成要件之一，但其所謂
    之「公共危險」，以發生實害之蓋然性為已足。此項蓋然性之有無，並應由事實
    審法院基於經驗法則，而為客觀之判斷。經查：本案被害人戊○○於原審法院九
    十二年度訴字第一六四○號刑事案件審理時，已指證：「．．．．．．當天我沒
    有看到放火，當時我人在睡覺，有聽到砂石車發動聲音，我才醒過來，因為砂石
    車的司機睡在車上，他怕被波及到，所以發動車子要開走，我才醒過來，我起來
    時，見到挖土機已著火，警員到現場時，於臨近發現汽油桶、手套是於附近找到
    的，挖土機、電腦、引擎、線路、開關等都已全部燒燬，現已變廢鐵，已經當廢
    鐵賣掉，該部挖土機的是價約二百二十萬元」、「沒有滅火的話，柴油會爆炸，
    裡面裝有四百多公升之柴油，如砂石車沒有開走，就會發生危險，爆炸後，臨近
    的工寮、機車、自小客車都會被波及，甚至會燒到臨近的森林」等語。另證人乙○○於原審法院九十二年訴字一六四○號審理時，亦到庭指證：「挖土機現已完
    全毀損，我並不知道他們為何要來燒挖土機，假如沒有滅火的話，臨近的砂石車
    會被燒到，因砂石車停於挖土機旁，會造成公共危險」之情。經原審法院以證人
    身分傳訊被害人戊○○，其再到庭結證稱：「是有一部挖土機停放於台中縣和平
    鄉博愛橋下方被放火燒毀，當時九十二年四月二或三日在台中縣和平鄉博愛橋下
    方，我人在挖土機上方的土地上之廂型車裡面睡覺，廂型車離挖土機約有一、二
    樓高度，當時已經半夜，臨時被車子的發動聲吵醒，我人就起來看，就看到挖土
    機已冒煙，當時我有感覺到火燒的熱度，當時我有叫消防車來處理，同時我也有
    報案，消防隊來了就把火熄滅」、「火燒當時週邊的地形，旁邊是石頭，旁邊有
    停放拖車，幾部拖車我並不知道，挖土機旁邊都會有拖車，應該有三部以上，拖
    車是砂石車，其他的車輛均沒有停放，挖土機的上方是廂型車」、「附近有工寮
    ，是鐵皮屋，離挖土機約有五十公尺」、「鐵皮工寮裡面堆放模板」、「還有香
    菇寮，也是鐵皮屋，距挖土機約五十公尺」、「該部挖土機內有柴油，約四百公
    升」等語明確。雖經本院傳訊前往滅火之消防隊員李永嚴，其因趕到現場之時，
    挖土機旁邊之車輛均已駛離，致無法研判上開縱火行為經由延燒旁邊車輛之後，
    是否會波及附近之森林及工寮鐵皮屋。惟共同被告丙○○於本院訊問時，已坦承
    上開挖土機旁邊確有車輛（但不知幾輛與詳細距離），核與被害人戊○○所證相
    符。徵之常情，若非有被延燒之可能，上開車輛之所有人豈會在挖土機被縱火之
    後，在消防隊員趕至現場之前，即匆忙將車輛駛離？且本案被害人戊○○所有之
    上開挖土機，其油箱內裝之柴油尚未被燃燒，火勢即遭撲滅，上情業經前往滅火
    之消防隊員李永嚴於本院訊問時證述明確。另被告參與縱火之地點即台中縣和平
    鄉○○段二八六、二八八地號之河川地上，其旁邊即為長滿雜草、樹木之山林，
    山林上亦有工寮，此亦有現場照片一張附卷可稽（見偵查卷宗第四八頁）。而被
    害人戊○○所有之挖土機在被縱火之後，在油箱尚未被燃燒之情形下，其火勢即
    甚為猛烈，此亦有拍攝上開挖土機被縱火燃燒情形之照片一張在卷足憑（見偵查
    卷宗第四八頁）。本案案發現場又為山間河川地，不可能全無風勢助火延燒。且
    被害人戊○○所有之挖土機，內裝柴油又多達四百公升，上開挖土機在被縱火之
    後，油箱內所盛裝之柴油如被引燃，雖未必會產生爆炸現象，但會引發更為猛烈
    之大火，旁邊如有車輛，亦會遭波及而延燒，火勢並可能陸續延燒至附近停放之
    車輛，及延燒至旁邊之森林與工寮等物，致生公共危險，要屬無疑。被告辯稱所
    為不致發生公共危險，亦難採信。
四、綜上所述，本案被告丁○○上開犯行至為明確，核其所為，係犯刑法第一百七十
    五條第一項之放火燒燬同法第一百七十三條、第一百七十四條以外之他人所有物
    ，致生公共危險罪。就上開犯行之實施，被告丁○○與丙○○之間，互有犯意聯
    絡及行為分擔，均為共同正犯（張永周、張益能則為教唆犯）。原審判決以被告
    丁○○上開犯行之犯罪事證已甚明確，犯行已堪認定，乃審酌被告犯罪之手段、
    所生危害、及犯後否認犯罪又未賠償被害人所受損害等一切犯罪情狀，並依據刑
    事訴訟法第二百九十九條第一項前段、刑法第二十八條、第一百七十五條第一項
    、第三十八條第一項第二款，等規定，判處被告丁○○有期徒刑一年二月，且將
    共同被告丙○○所有並供其等二人犯罪使用之手套三只（隻）、塑膠桶一個，均
    依法宣告沒收，其認事用法均無不合，量刑亦無過重情事。被告仍以前開情詞上
    訴否認犯罪，並請求本院將原審有罪判決撤銷，改判其無罪，其上訴核無理由，
    應予駁回。
五、據上論斷，應依刑事訴訟法第三百六十八條，判決如主文。
本案經檢察官甲○○到庭執行職務。
中      華      民      國      九十三    年    四      月    二十一    日
                                   臺灣高等法院臺中分院刑事第三庭
                                         審判長法  官　陳　朱  貴
                                               法　官  胡  忠  文
                                               法　官  廖  柏　基
右正本證明與原本無異。
如不服本判決應於收受送達後十日內向本院提出上訴書狀，其未敘述上訴之理由者並
得於提起上訴後十日內向本院補提理由書（均須按他造當事人之人數附繕本）。
                                               書記官  詹　錫　朋
中     華     民     國     九十三     年      四      月     二十一    日
附錄條文：
刑法第一百七十五條第一項︰
放火燒燬前二條以外之他人所有物，致生公共危險者，處一年以上七年以下有期徒刑
。
                                                              　　　　　Ｆ
